臺灣桃園地方法院民事判決　九十二年訴字第三三八號
　　原　　　告　　甲○○
　　　　　　　　　王傅月清
　　　　　　　　　丙○○
　　　　　　　　　乙○○
　　訴訟代理人　　李明諭律師
　　右　一　人
　　複　代理人　　丁○○　　　住台北市中正區○○○路○段二八號五樓
　　被　　　告　　戊○○　　　.
　　　　　　　　　　　　　　　（現在台灣桃園監獄執行中）
右當事人間請求損害賠償事件，經本院刑事庭移送至民事庭，於民國九十二年十二月
二十九日辯論終結，本判決如左：
    主    文
被告應給付原告甲○○新台幣參佰柒拾柒萬伍仟貳佰元；給付原告王傅月清新台幣貳
佰陸拾萬捌仟壹佰陸拾玖元；給付原告丙○○新台幣貳佰參拾捌萬柒仟參佰肆拾參元
；給付原告乙○○新台幣貳佰陸拾參萬柒仟壹佰捌拾玖元，及均自民國九十二年六月
七日起至清償日止，各按年息百分之五計算之利息。
原告其餘之訴均駁回。
訴訟費用由被告負擔分之百分之四十四；餘由原告各負擔百分之十四。
本判決原告甲○○勝訴部分於原告甲○○以新台幣壹佰貳拾陸萬元供擔保後，得假執
行。
本判決原告王傅月清勝訴部分於原告王傅月清以新台幣捌拾柒萬元供擔保後，得假執
行。
本判決原告丙○○勝訴部分於原告丙○○以新台幣捌拾萬元供擔保後，得假執行。
本判決原告乙○○勝訴部分於原告乙○○以新台幣捌拾捌萬元供擔保後，得假執行。
原告其餘假執行之聲請均駁回。
    事    實
甲、原告方面：
壹、聲明：
一、被告應給付原告甲○○新台幣（下同）七百五十七萬五千二百元，及自刑事附帶
    民事起訴狀繕本送達之翌日起至清償日止，按年息百分之五計算之利息。
二、被告應給付原告王傅月清六百四十萬八千一百六十九元，及自刑事附帶民事起訴
    狀繕本送達之翌日起至清償日止，按年息百分之五計算之利息。
三、被告應給付原告丙○○六百十八萬七千三百四十三元，及自刑事附帶民事起訴狀
    繕本送達之翌日起至清償日止，按年息百分之五計算之利息。
四、被告應給付原告乙○○六百四十三萬七千一百八十九元，及自刑事附帶民事起訴
    狀繕本送達之翌日起至清償日止，按年息百分之五計算之利息。
五、原告願供擔保，請准宣告假執行。
貳、陳述：
一、被告於民國九十一年五月二十五日凌晨一時十七分許，酒後無照駕駛車號五Ｋ─
    三０五九號自用小客車，沿桃園縣中壢市○○路內側車道由桃園市往中壢市方向
    高速行駛，行經前揭路與復華街有管制號誌之交岔路口，因不勝酒力無法安全操
    控車輛，且貿然以九十至一百公里之時速超速行駛，遇有紅燈仍不停止，攔腰撞
    擊被害人王裕銘所駕駛沿同市○○街行駛之車號ＢＹ─五三三五號自用小客車，
    致被害人王裕銘及其車上乘客陳筱鈴死亡，被告業經本院以九十一年度交易字第
    七一八號刑事判決有罪確定在案。為此原告依民法第一百九十二條、第一百九十
    四條規定，請求命被告賠償後列金額及其遲延利息。
二、原告甲○○部分：原告甲○○為被害人王裕銘、陳筱鈴各支出殯葬費六十九萬三
    千二百元、六十六萬一千零二十元。又原告甲○○係被害人王裕銘之父，生於四
    十四年六月五日，按八十九年男性平均餘命為七十二‧六二歲，其平均餘命尚有
    二十五年，依每年每人綜合所得稅免稅額七萬四千元核計，並依霍夫曼計算法扣
    除中間利息，原告甲○○得請求被告賠償之扶養費為一百二十二萬零九百八十元
    。（74000×00000000÷0000000＝0000000.724）。而被害人王裕銘正準備就業
    反哺雙親之際，竟遭被告酒後無照超速駕車撞擊死亡，造成白髮人送黑髮人之憾
    ，原告甲○○精神上之痛苦無以名之，爰併請求被告賠償五百萬元之慰撫金，以
    資慰藉。另原告甲○○學歷為高職畢業，目前待業中，擁有一房屋位於台北縣鶯
    歌鎮○○路一五六巷二七號二樓、三樓。
三、原告王傅月清部分：原告王傅月清係被害人王裕銘之母，現為家庭主婦，生於四
    十四年十月二十八日，按八十九年女性平均餘命為七十八‧四五歲，其平均餘命
    尚有三十一年，依每年每人綜合所得稅免稅額七萬四千元核計，並依霍夫曼計算
    法扣除中間利息，原告王傅月清得請求被告賠償之扶養費為一百四十萬八千一百
    六十九元。（74000×00000000÷0000000＝0000000.31）。另原告王傅月清遽遭
    喪失至親之痛，精神上之痛苦無以名之，爰請求被告賠償五百萬元之慰撫金，以
    資慰藉。
四、原告丙○○部分：原告丙○○係被害人陳筱鈴之父，於四十三年九月七日出生，
    按八十九年之男性平均餘命，其平均餘命尚有二十四年，依每年每人綜合所得稅
    免稅額七萬四千元核計，並依霍夫曼計算法扣除中間利息，原告丙○○得請求被
    告賠償之扶養費為一百十八萬七千三百四十三元。（74000×00000000÷0000000
    ＝0000000.394）。又原告丙○○突遭喪失至親之痛，精神上之痛苦無以復加，
    爰請求被告賠償五百萬元之慰撫金，以資慰藉。另原告丙○○學歷為高中畢業，
    職業為工，亦擁有房屋一間，惟房貸尚未繳清。
五、原告乙○○部分：原告乙○○係被害人陳筱鈴之母，現為家庭主婦，於四十五年
    九月一日出生，按八十九年之女性平均餘命，其平均餘命尚有三十二年，依每年
    每人所得稅免稅額七萬四千元核計，並依霍夫曼計算法扣除中間利息，原告乙○○得請求被告賠償之扶養費為一百四十三萬七千一百八十九元。（74000×
    00000000÷0000000＝0000000.928）。又原告陳吳素香突遭喪失至親之痛，精神
    上之痛苦無以復加，爰請求被告賠償五百萬元之慰撫金，以資慰藉。
參、證據：提出影本送貨單、明細表各二件、戶籍謄本四件、九十年國人零歲平均餘
    命估測結果摘要、霍夫曼計算表、任職書、戶籍謄本正本各一件為證。
乙、被告方面：
壹、聲明：駁回原告之訴。
貳、陳述：
一、被告承認過失致被害人王裕銘及陳筱鈴死亡，對於原告甲○○主張支出被害人王
    裕銘、陳筱鈴之殯葬費分別為六十九萬三千二百元、六十六萬一千零二十元部分
    沒有意見。惟原告所主張之扶養費及非財產上損害請求之金額均過高。
二、被告學歷為高職畢業，已離婚，須扶養祖母及小孩，因本件事故入獄前從事樂器
    製作工作，當時每月收入二萬八千元至二萬九千元，被告所有之房屋已於九十一
    年十一月間賠錢售出。
丙、本院依職權調閱本院九十一年度交易字第七一八號刑事卷宗，並向財政部台灣省
    北區國稅局中壢稽徵所調閱被告最近三年所得稅報稅資料及歸戶財產資料。
    理    由
一、原告主張被告於九十一年五月二十五日凌晨一時十七分許，酒後無照駕駛車號五
    Ｋ─三０五九號自用小客車，沿桃園縣中壢市○○路內側車道由桃園市往中壢市
    方向行駛，行經同市○○路與復華街有管制號誌之交岔路口，因不勝酒力且以九
    十至一百公里之時速超速行駛，遇紅燈仍不停止，致攔腰撞擊被害人王裕銘所駕
    駛沿同市○○街行駛之車號ＢＹ─五三三五號自用小客車，致被害人王裕銘及其
    車上乘客陳筱鈴死亡，被告並經本院以九十一年度交易字第七一八號刑事判決有
    罪確定在案。而原告甲○○為被害人王裕銘、陳筱鈴各支出殯葬費六十九萬三千
    二百元及六十六萬一千零二十元，又原告甲○○生於四十四年六月五日，原告王
    傅月清生於同年十月二十八日，分別為被害人王裕銘之父母，其平均餘命各尚有
    二十五年及三十一年，以每年每人綜合所得稅免稅額七萬四千元計算，原告甲○○、及王浦月清各得請求被告賠償一百二十二萬零九百八十元及一百四十萬八千
    一百六十元之扶養費，再者原告甲○○、王傅月清因被告之侵權行為遭受莫名之
    喪子之痛，併各請求被告賠償五百萬元之精神慰撫金。另原告丙○○及乙○○香
    分別為被害人陳筱鈴之父母，原告丙○○於四十三年九月七日出生，原告乙○○
    於四十五年九月一日出生，各尚有二十四年及三十二年之平均餘命，以每年每人
    綜合所得稅免稅額七萬四千元計算，原告丙○○及乙○○各得請求被告賠償之扶
    養費為一百十八萬七千三百四十三元及一百四十三萬七千一百八十九元，又原告
    丙○○及乙○○突然遭受喪失至親之痛，精神上倍感痛苦，併各請求被告賠償五
    百萬元之精神慰撫金，為此依民法第一百九十二條、第一百九十四條規定提起本
    件訴訟等語。被告則以伊承認因過失致被害人王裕銘及陳筱鈴死亡，惟原告主張
    之扶養費及精神慰撫金均屬過高等語資為抗辯。
二、原告主張被告於九十一年五月二十五日凌晨一時十七分許，於飲酒後血液之酒精
    濃度高達每公升○．九二五毫克，仍無照駕駛車號五Ｋ─三０五九號自用小客車
    ，沿桃園縣中壢市○○路內側車道由桃園市往中壢市方向行駛，行經同市○○路
    與復華街有管制號誌之交岔路口，因不勝酒力且以時速九十至一百公里超速行駛
    ，遇紅燈仍不停止，致攔腰撞擊被害人王裕銘所駕駛沿同市○○街行駛之車號Ｂ
    Ｙ─五三三五號自用小客車，致被害人王裕銘及其車上陳筱鈴死亡，被告並經本
    院以九十一年度交易字第七一八號刑事判決有罪確定在案。而原告甲○○為被害
    人王裕銘、陳筱鈴各支出殯葬費六十九萬三千二百元及六十六萬一千零二十元，
    又原告甲○○生於四十四年六月五日，原告王傅月清生於同年十月二十八日，分
    別為王裕銘之父母；另原告丙○○及乙○○分別為被害人陳筱鈴之父母，原告丙○○於四十三年九月七日出生，原告乙○○則於四十五年九月一日出生之事實，
    業據原告提出送貨單、明細表各二件、戶籍謄本四件為證，且經被告自認：伊過
    失致被害人王裕銘及陳筱鈴死亡乙節屬實，並對於其餘事實均不爭執，復經本院
    依職權調閱本院九十一年度交易字第七一八號刑事卷查對無誤，自堪信原告此部
    分之主張為真實。
三、按因故意或過失，不法侵害他人之權利者，負損害賠償責任。又不法侵害他人致
    死者，對於支出醫療及增加生活上需要之費用或殯葬費之人，亦應負損害賠償責
    任。被害人對於第三人負有法定扶養義務者，加害人對於該第三人亦應負損害賠
    償責任，民法第一百八十四條第一項前段、第一百九十二條第一項、第二項分別
    定有明文。經查被告為參與道路交通之駕駛人，本應注意無汽車駕駛執照及飲酒
    後吐氣之酒精成份超過每公升○．二五毫克以上，不得駕駛動力交通工具，且汽
    車行駛至交叉路口時，應遵守燈光號誌之指示，而依當時情形被告又無不能注意
    之情事，竟於飲酒後在前開時地無照且超速駕駛車輛行經系爭肇事之交叉路口，
    遇有紅燈仍不停止，致其車輛撞及被害人王裕銘所駕駛之車輛，終至造成被害人
    王裕銘及陳筱鈴死亡，足見被告就本件車禍之發生有過失，且其過失行為與被害
    人王裕銘及陳筱鈴死亡之結果間顯有相當因果關係甚明。又原告甲○○既為被害
    人王裕銘及陳筱鈴各支出殯葬費六十九萬三千二百元及六十六萬一千零二十元，
    是原告甲○○依民法第一百九十二條第一項之規定，請求被告賠償此部分之費用
    ，自屬有據。再查被害人王裕銘及陳筱鈴分別為原告之子女，亦如前述，被害人
    王裕銘、陳筱鈴自分別對原告負有法定扶養義務，是原告主張被告應依民法第一
    百九十二條第二項規定，賠償其因未能受被害人王裕銘及陳筱鈴扶養之損害，亦
    均有據。再查原告甲○○、王傅月清、丙○○、乙○○分別為四十四年六月五日
    、同年十月二十八日、四十三年九月七日及四十五年九月一日生，算至被害人王
    裕銘及陳筱鈴死亡之日止，其年齡分別足四十七歲、四十六歲、四十七歲、四十
    五歲，依本院已知之內政部統計處審定之八十九年台閩地區簡易生命表所載，其
    餘命分別為二十九．一一年、三十四．二七、二十九．一一及三十五．二一年，
    是原告甲○○、王傅月清、丙○○、乙○○分別主張以二十五年、三十一年、二
    十四年及三十二年計算其請求扶養費之期間並無不合。又原告主張按每年每人綜
    合所得稅免稅額七萬四千元為其計算扶養費之基準，雖經被告抗辯過高云云，惟
    查九十一年度桃園縣每戶每年平均消費支出為七十二萬八千零八十四元，平均每
    人每年消費支出為十八萬六千六百八十八元乙節，為本院職務上所已知，該平均
    消費支出數額既係政府統計之客觀標準，自有其公信力，原告主張按每年每人綜
    合所得稅免稅額七萬四千元為其扶養費之計算基準，既低於前開每人每年平均消
    費支出之數額，自屬適當，被告抗辯按此免稅額計算系爭扶養費過高云云要無可
    採。則依原告四人各得受被害人王裕銘及陳筱鈴扶養之年數，按每年每人綜合所
    得稅免稅額七萬四千元計算，以年息百分之五複式之霍夫曼計算法扣除第一年以
    外之中間利息，原告甲○○可請求之扶養費為一百二十二萬零九百八十元｛計算
    式為：〔７４０００×１６．00000000（此為應受扶養二十五年之霍夫
    曼係數）=0000000（小數點以下四捨五入，以下均同）｝；原告王傅月
    清可請求之扶養費為一百四十萬八千一百六十九元｛計算式為：〔７４０００×
    １９．00000000（此為應受扶養三十一年之霍夫曼係數）〕=0000
    000｝，原告丙○○可請求之扶養費為一百十八萬七千三百四十三元｛計算式
    為：〔７４０００×１６．00000000（此為應受扶養二十四年之霍夫曼
    係數）〕=0000000｝；原告乙○○可請求之扶養費為一百四十三萬七千
    一百八十九元｛計算式為：〔７４０００×１９．00000000（此為應受
    扶養三十二年之霍夫曼係數）〕=0000000｝。是原告分別主張被告應賠
    償前開數額之扶養費損害，均為可採，被告抗辯原告請求之扶養費金額過高要屬
    無稽。
四、次按不法侵害他人致死者，被害人之父母、子女及配偶，雖非財產上之損害，亦
    得請求賠償相當之金額，民法第一百九十四條亦有明文。原告又主張其因被告之
    侵權行為，分別遭受鉅大喪子、女之痛，被告應各賠償原告五百萬元之精神慰撫
    金乙節，亦為被告所否認，辯稱：原告請求之金額過高等語。經查原告既分別為
    被害人王裕銘及陳筱鈴之父母，則其分別橫遭此喪子、喪女之痛，不能再與被害
    人王裕銘、陳筱鈴共享親情及天倫之樂，精神上自均感莫大痛苦，是原告各請求
    被告賠償其非財產上之慰撫金，亦均有據。再查原告甲○○為高職畢業，目前待
    業中，擁有有一間二層樓房屋，原告王傅月清為家庭主婦，原告丙○○為高中畢
    業，職業為工，亦擁有房屋一間，但尚未繳清貸款，原告乙○○則為原告丙○○
    之前妻，現為家庭主婦；被告則為高職畢業，已離婚，育有一子，因本件事故入
    獄前從事樂器製作工作，當時月入為二萬八千元至二萬九千元，八十九年之所得
    為十一萬六千四百零八元，九十年為三十一萬八千零六十元，九十一年為四十萬
    七千四百三十五元，所有之一間房屋已賠錢賣出等情，業據兩造陳述在卷，且有
    本院依職權向財政部台灣省北區國稅局中壢稽徵所調閱之被告最近三年綜合所得
    稅申報及歸戶財產等資料在卷足憑，並均為他造所不爭執，是本院審酌兩造之身
    分、地位、經濟能力、原告所受之精神上痛苦，及被告迄未與原告和解等一切情
    狀，認原告各請求五百萬元之慰撫金，尚屬過高，應各以一百二十萬元為相當，
    原告超過此數額之慰撫金請求均無可採。
五、綜上所述，原告因被告之過失侵權行為得請求被告賠償之金額，原告甲○○為六
    十九萬三千二百元、六十六萬一千零二十元、一百二十二萬零九百八十元及一百
    二十萬元，共三百七十七萬五千二百元；原告王傅月清為一百四十萬八千一百六
    十九元及一百二十萬元，共二百六十萬八千一百六十九元；原告丙○○為一百十
    八萬七千三百四十三元及一百二十萬元，共二百三十八萬七千三百四十三元；原
    告乙○○為一百四十三萬七千一百八十九元及一百二十萬元，共二百六十三萬七
    千一百八十九元。從而原告甲○○、王傅月清、丙○○、乙○○各依據民法第一
    百九十二條及第一百九十四條規定，分別請求被告給付前開數額，及均自附帶民
    事訴訟起訴狀繕本送達被告之翌日即九十二年六月七日起至清償日止，各按年息
    百分之五計算之法定遲延利息，均有理由，應予准許；其逾此部分之請求，尚屬
    無據，應予駁回。
六、原告均陳明願供擔保，聲請宣告假執行，經核其勝訴部分，均合於法律之規定，
    爰分別酌定相當之擔保金額併宣告之；至原告敗訴部分之假執行聲請，則均因訴
    之駁回而失所依附，應併予駁回之。
據上論結，本件原告之訴，為一部有理由，一部無理由，依民事訴訟法第七十九條、
第三百九十條第二項，判決如主文。
中　　　華　　　民　　　國　　九十三　　年　　　一　　　月　　 十二 　　日
                                臺灣桃園地方法院民事第二庭
~B法　　　官　林雯娟
右為正本，係照原本作成。
如對本判決上訴，須於判決送達後廿日內向本院提出上訴狀
中　　　華　　　民　　　國　　九十三　　年　　　一　　　月　　　五　　　日
~B法院書記官　林韡婷
